臺灣高等法院刑事裁定
111年度聲再字第382號
再審聲請人  林君諺
即受判決人          


上列聲請人因殺人未遂案件，對本院110年度上訴字第856號，中
華民國110年4月28日第二審確定判決（起訴案號：臺灣基隆地方
檢察署108年度偵字第1751號）聲請再審，本院裁定如下：
    主  文
再審之聲請駁回。
    理  由
一、刑事訴訟法第420條規定：有罪之判決確定後，有下列情形
    之一者，為受判決人之利益，得聲請再審：原判決所憑之
    證物已證明其為偽造或變造者。原判決所憑之證言、鑑定
    或通譯已證明其為虛偽者。受有罪判決之人，已證明其係
    被誣告者。原判決所憑之通常法院或特別法院之裁判已經
    確定裁判變更者。參與原判決或前審判決或判決前所行調
    查之法官，或參與偵查或起訴之檢察官，或參與調查犯罪之
    檢察事務官、司法警察官或司法警察，因該案件犯職務上之
    罪已經證明者，或因該案件違法失職已受懲戒處分，足以影
    響原判決者。因發現新事實或新證據，單獨或與先前之證
    據綜合判斷，足認受有罪判決之人應受無罪、免訴、免刑或
    輕於原判決所認罪名之判決者。前項第1款至第3款及第5款
    情形之證明，以經判決確定，或其刑事訴訟不能開始或續行
    非因證據不足者為限，得聲請再審。第1項第6款之新事實或
    新證據，指判決確定前已存在或成立而未及調查斟酌，及判
    決確定後始存在或成立之事實、證據。
二、聲請內容概要：確定判決認定聲請人之犯罪動機及犯罪事實
    有誤，違反經驗法則：(一)確定判決第1頁第20行（告訴人
    前妻積欠之電信費用新臺幣〈下同〉1萬8千元）聲請人為何要
    返還告訴人前妻所積欠之電信費用1萬8千元？(二)確定判決
    第1頁第21至22行（雙方相約當晚在聲請人住處一樓商討還
    款事宜）聲請人與家人同住、旁邊皆有鄰居，聲請人與告訴
    人既有嫌隙，聲請人預見爭執發生，不可能與告訴人約在自
    己住家樓下談判，顯然是告訴人欲向聲請人找麻煩，始符合
    事實真相。(三)確定判決第1頁第23至28行（告訴人傷口位
    於背面及手部）可證明聲請人係出於自我防衛而左右揮砍，
    而非基於殺人犯意。(四)告訴人與友人前來聲請人住處並非
    善意，侵門踏戶至聲請人住處樓下，若聲請人自始即持刀相
    對，告訴人何來時間及膽量威嚇鄰居不要管？聲請人顯然是
    受到威脅為自我防衛，才奔回住家樓下鐵門後取刀。(五)確
    定判決第2頁第4至6行（聲請人持西瓜刀在告訴人後方追砍
    ）顯然聲請人並未朝告訴人之正面攻擊，並無原確定判決第
    1頁第25至28行所認聲請人明知若攻擊人體正面將有使人致
    命之虞，仍朝告訴人正面攻擊等情。(六)確定判決第2頁第1
    5至16行（告訴人攀爬上車）聲請人若有致告訴人死亡之殺
    人犯意，見告訴人開車門攀爬上車之際，即可繼續砍殺，何
    必停止？可見聲請人並無殺人犯意。(七)確定判決第4頁第2
    1至22行、第26至27行有衝突，過程中潘偉銘有駕車移動衝
    撞，潘偉銘證稱其僅開車跟前跟後，顯然可笑，該巷內只容
    一輛車通過，潘偉銘開車跟前跟後顯然係為衝撞聲請人，且
    潘偉銘在車上，何來憂慮受攻擊，應是聲請人要閃避車輛才
    對。綜上，聲請人所述及諸多證人證言、證據，均未被確定
    判決採納，聲請人有意和解，但600萬元高價實難承受，請
    查明真相，以維公道。
三、本院之論斷：
(一)確定判決綜合全部卷證、被告供述、證人證言、電信費用限
    期優惠還款通知書、長庚醫療財團法人基隆長庚紀念醫院
　　108年1月14日、108年4月24日診斷證明書、108年6月6日長
    庚院基字第0000000000號函暨所附病歷、109年7月21日長庚
    院基字第0000000000號函暨所附病歷光碟（病歷部分列印附
    卷）109年10月21日長庚院基字第1091050184號函、衛生福
    利部基隆醫院108年6月13日基醫醫行字第0000000000號函暨
    所附就診紀錄、衛生福利部基隆醫院病危通知單、現場蒐證
    照片暨西瓜刀照片、基隆市警察局第二分局扣押筆錄暨扣押
    物品目錄表、購買西瓜刀之發票、基隆市警察局第二分局
　　108年11月5日基警二分偵字第1080213784號函暨所附偵查報
    告、現場照片及扣案西瓜刀，認定聲請人明知持銳利西瓜刀
    朝他人身體重要部位攻擊，有預見將導致他人發生死亡結果
    之可能，且頭、頸部、人體正面內有重要器官，因人體骨骼
    包覆範圍有限，一旦遭受西瓜刀等利刃用力揮砍，可能因此
    傷及頭、頸及人身體部位內維生所需之動脈、心臟、肺臟等
    主要血管或臟器而有致使人致命之虞，仍不違背其本意而基
    於殺人之不確定故意，手持西瓜刀砍殺陳建安，致陳建安受
    嚴重傷害並經醫院發出病危通知，幸經醫療救治，始未發生
    死亡結果而未遂之犯行，已詳敘採證認事之理由，並針對聲
    請人辯稱：「沒有砍到陳建安的重要部位，沒有殺人犯意，
    被告當時也是嗆聲，看他要用哪隻手來拿，被告係基於傷害
    犯意，沒有殺人意思。」、「預購西瓜刀係因告訴人於網路
    上揚言要找被告輸贏，所以備置防身，告訴人亦稱係因要去
    拿電信費才去找被告，兩人並無深仇，並無殺人動機；且被
    告並非趁告訴人不備而揮砍，告訴人尚且可以用手抵擋，並
    非難以防備，而倘被告真要致告訴人於死，大可砍向告訴人
    頸動脈，但告訴人傷勢係位於手部及背部，且被告於告訴人
    背部受傷後，並無繼續追砍，足以認定被告並無殺人犯意。
    」何以不足以採信，已詳細論駁。確定判決關於事實認定及
    理由皆依卷內訴訟資料詳加論述、敘明，有各項直接、間接
    證據可憑，並未違反經驗或論理法則。
(二)聲請人聲請再審並未具體表明符合法定再審事由之原因事實
    或提出足以證明有再審事由存在之證據，僅憑己見任意指摘
    確定判決有誤，對確定判決認定之事實再行爭辯，對法院之
    證據取捨持相異評價，顯與刑事訴訟法第420條第1項第1至6
    款法定再審事由不相符。
(三)再審制度目的在於救濟確定裁判認定事實錯誤。聲請人是否
    有意願及資力與告訴人達成和解，核屬宣告刑輕重之量刑審
    酌事由，與確定判決之事實認定無關，無從據以聲請再審。
四、綜上，再審之聲請無理由，應予駁回，且無通知再審聲請人
    到場聽取意見之必要（最高法院109年度台抗字第263號裁定
    參照）。　　
五、依刑事訴訟法第434條第1項，裁定如主文。　　
中　　華　　民　　國　　111 　年　　8 　　月　　5 　　日
                    刑事第十四庭審判長法　官  黃斯偉
                                      法　官  許泰誠
                                      法　官  郭豫珍
以上正本證明與原本無異。
如不服本裁定，應於收受送達後10日內向本院提出抗告狀。
                                      書記官  葉書豪
中　　華　　民　　國　　111 　年　　8 　　月　　5 　　日